【裁判字號】    98,毒抗,84
【裁判日期】    980227
【裁判案由】    毒品危害防制條例
【裁判全文】
臺灣高等法院刑事裁定                 98年度毒抗字第84號
抗  告  人
即  被  告  甲○○
上列抗告人因違反毒品危害防制條例案件，不服台灣新竹地方法
院九十八年度毒聲字第十四號，中華民國九十八年一月十四日裁
定（聲請案號：台灣新竹地方法院檢察署九十八年度聲戒字第二
號），提起抗告，本院裁定如下：
    主  文
抗告駁回。
    理  由
一、按犯毒品危害防制條例第十條施用第一級、第二級毒品之罪
    ，應先將被告送勒戒處所觀察、勒戒，經觀察、勒戒後，認
    受觀察、勒戒人有繼續施用毒品傾向者，檢察官應聲請法院
    裁定令入戒治處所強制戒治，其期間為六個月以上，至無繼
    續強制戒治之必要為止，但最長不得逾一年，同條例第二十
    條第二項定有明文。
二、原裁定以抗告人即被告甲○○因涉嫌施用第二級毒品甲基安
    非他命案件，前經台灣桃園地方法院以九十七度毒聲字第六
    一九號裁定送台灣新竹看守所附設勒戒處所觀察、勒戒後，
    認有繼續施用毒品之傾向，有台灣新竹看守所附設勒戒處所
    民國九十八年一月五日竹所總字第○九八○四○○○○三號
    函送之有無繼續施用毒品傾向評估標準紀錄表、有無繼續施
    用毒品傾向證明書附卷可稽（九十七年毒偵字第一七○一號
    卷第十七頁至第十九頁），爰依毒品危害防制條例第二十條
    第二項之規定，裁定入戒治處所施以強制戒治等語。
三、本件抗告意旨略以：「…原審裁定本人（即被告）強制戒治
    其所憑無非僅以『心理醫師』其以擬制推測、想像為評估標
    準不一、不公、不允為據，悖於法理，顯屬令人無所適從…
    ；又有無施用毒品傾向，並非一般人所能視之，而是施用毒
    品者意志、堅決、心腦並行之個人方知，況且今科技發達，
    醫療器具也未能檢視，何況『心理醫師』僅一分鐘的面洽，
    即斷然果定本人有施用毒品傾向而先予以裁定，顯屬違法…
    」等語。
四、經查：
  (一)有無繼續施用毒品傾向之評估標準，除審酌受勒戒人勒戒後
    之結果外，勒戒前之各種情況，仍應作為評估之依據。而依
    勒戒處所評分說明手冊規定，係以人格特質、臨床徵候及環
    境相關因素三項合併計算分數：1.分數一百分至七十一分，
    判定為有繼續施用毒品傾向。2.五十分至○分判定為無繼續
    施用毒品傾向。3.七十分至五十一分間判定有繼續施用毒品
    傾向之原則為有下列各項之一者：缺乏病識感或戒治動機者
    。第一級毒品使用者。有煙毒前科者。有礙家庭、社會和諧
    與安寧者。若無以上各項之一，惟判定者認為個案「有繼續
    施用毒品傾向」者，應在「有無繼續施用毒品傾向證明書」
    詳細說明欄內載明，並於綜合判斷項下勾選「有繼續施用毒
    品傾向」。4.分數為五十分以下，原本應列為「無繼續施用
    毒品傾向」，但綜合評分者根據臨床實務，有具體事證，認
    為個案「有繼續施用毒品傾向」者，以綜合評分者所評估為
    準，惟須在「有無繼續施用毒品傾向評估標準紀錄表」詳細
    說明欄載明具體事證。而其中之人格特質係依：有無毒品犯
    罪前科、其他犯罪紀錄、行為觀察；臨床徵候係依尿液檢驗
    戒斷症狀有無多種藥物使用、有無注射使用、使用期間、情
    緒及態度；環境相關因素係依社會功能是否良好、支持系統
    等；作為判斷分數之依據。判定者判定人格特質、臨床徵候
    及環境相關因素合計三項分數，固係供為判定者判定「有無
    繼續施用毒品傾向」之審酌標準，但非唯一標準。綜合評分
    者，應根據臨床實務，有具體事證，認為個案「有繼續施用
    毒品傾向」者，以綜合評分者所評估為準。
  (二)本件被告質疑審酌該「有無繼續施用毒品傾向說明書」之心
    理醫師之專業判斷結果，認定原裁定違法云云，惟查，本件
    被告經台灣新竹看守所附設之勒戒處所評分結果，被告有毒
    品犯罪相關司法紀錄四筆、短期內再犯加重計分，而認人格
    特質得四十五分；並認其有多重藥物使用、使用期間超過一
    年，而認臨床徵候得二十分，合計六十五分，綜合判斷為「
    有繼續施用毒品傾向」，有台灣新竹看守所附設勒戒處所九
    十七年十二月三十日之「有無繼續施用毒品傾向證明書」在
    卷可稽（九十七年度毒偵字第一七○一號卷第十八頁、第十
    九頁）。審酌上開評估標準紀錄表所記載之評分，係該所相
    關專業知識經驗人士，在被告觀察、勒戒期間，依其本職學
    能在各該具體項目，就個案之臨床實務及相關事證，一一評
    估後所為之綜合判斷，自得憑以判斷被告有無繼續施用毒品
    傾向之證明；其判定被告為「有繼續施用毒品傾向」，依上
    開說明，尚無不合。
  (三)被告在勒戒所接受勒戒，經評估認有繼續施用毒品傾向，此
    有上開證明書附卷可稽，被告未提出證據證明該文書有何不
    實，空言指摘心理醫生所作評判不客觀，自難憑採；且毒品
    危害防制條例規定強制戒治之目的，在於世界各國之醫療經
    驗及醫學界之共識，咸認施用毒品成癮者，其心癮甚難戒除
    ，難以戒絕斷癮，致其再犯率均偏高，故有持續收容於戒治
    處所施以強制戒治之必要，是該條例第二十條第二項關於強
    制戒治之規定，係屬強制規定，只要觀察、勒戒後，認受觀
    察、勒戒人有繼續施用毒品傾向者，檢察官即應聲請法院裁
    定受觀察、勒戒者令入戒治處所強制戒治，其中並無任何例
    外規定。
五、綜上所述，原審以被告經觀察、勒戒後，有繼續施用毒品之
    傾向，裁定被告令入戒治處所強制戒治，其期間為六個月以
    上，至無繼續強制戒治之必要為止，但最長不得逾一年，經
    核其認事用法並無不合，本件被告提起抗告為無理由，應予
    駁回。
據上論結，應依刑事訴訟法第四百十二條，裁定如主文。
中    華    民    國    98    年    2     月    27    日
                  刑事第十三庭  審判長法  官  曾德水
                                      法  官  趙文卿
                                      法  官  林婷立
以上正本證明與原本無異。
不得再抗告。
                                      書記官  王增華
中    華    民    國    98    年    2     月    27    日


司法院資訊處製作；財團法人民間司法改革基金會備份。
